臺灣板橋地方法院刑事判決　　　　　　　　　　　　　九十年度訴字第一八三八號
　　公　訴　人　臺灣板橋地方法院檢察署檢察官
　　被　　　告　乙○○
　　指定辯護人　甲○公設辯護人　黃青慧
右列被告因懲治盜匪條例案件，經提起公訴（九十年度偵字第九九二八號），爰判決
如左：
    主      文
乙○○意圖為自己不法之所有，以恐嚇使人將本人之物交付，未遂，處有期徒刑月
，如易科罰金以佰元折算壹日。
扣案假髮壹頂、紅色手提帶壹個、玩具手槍壹把、槍身碎片片、空彈殼伍枚均沒收
。
    事      實
乙○○精神耗弱之人，意圖為自己不法之所有，於民國九十年六月二日十時許，頭戴
其所有假髮一頂，持自路邊撿拾之滅火器一只，敲打丙○○所經營，位於台北縣三重
市○○路○段一四四號「金揚銀樓」之玻璃櫥窗；然因該櫥窗係使用強化玻璃，無法
擊破，乙○○即丟棄滅火器，進入該銀樓內；丙○○驚見，快速跑向店後側，按下警
鈴；此同時，乙○○將其所有紅色手提帶一個丟向展示玻璃櫃，意欲丁○○將金飾放
入手提帶內，並持其所有玩具手槍一把（內有五顆ＢＢ彈）指向丁○○，致丁○○心
生畏懼，立刻蹲躲於展示櫃下。隨即警鈴聲響，乙○○並持該玩具手槍猛力敲擊玻璃
展示櫃，致展示櫃龜裂，玩具手槍亦因無法承受如此撞擊而碎裂，碎片、彈殼四溢。
乙○○迅即逃離現場，致未得財。
嗣經警循線於當日十二時許，在台北縣三重市○○路○段九三巷一號頂樓，扣得已碎
裂之玩具手槍一把、假髮一頂。當丙○○等正於三重分局大同派出所製作筆錄之際，
乙○○，亦悔悟地前往該派出所投案。經偵查起訴。
    理      由
一、認定被告犯罪所憑之證據
（一）被告之自白。
（二）被害人丙○○、丁○○之指述。
（三）扣案如主文第二項所示之物。
（四）卷附台北縣警察局三重分局大同派出所九十一年二月四日報告書一紙。
（五）偵查卷第十五頁至二十四頁照片。
（六）卷附滅火器之贓物認領保管單一紙。
二、論罪科刑
（一）公訴意旨認被告涉犯本案行為後業經修正廢止之懲治盜匪條例第五條第一項第
      一款之盜匪罪未遂（已經為刑法第三百二十八條強盜罪取代）；然無論盜匪罪
      或強盜罪都有一項重要犯罪構成要件─須「客觀上」致（至）使被害人不能抗
      拒；經查，本案被害人丙○○證稱，其見被告進入店內，即往後去按警鈴；被
      害人丁○○稱，見被告以（玩具）槍指向自己，因害怕即蹲下來等語，之後，
      被告對被害人二人並未再有其他攻擊或抑制行為，客觀上應認尚未達於「致（
      至）使不能抗拒」的程度；但被告此等舉動，足以使他人心生畏懼，固據被害
      人丁○○證實在卷，且為常理應予認定的事實。核被告所為，係犯刑法第三百
      四十六條第三項、第一項之恐嚇取財罪未遂，起訴法條應予變更。
（二）被告以一恐嚇取財行為，致被害人丙○○（因恐懼而迅即往按警鈴）、丁○○
      二人心生畏佈，係一行為觸犯二相同罪名之想像競合犯，應從一重論以刑法第
      三百四十六條第三項、第一項之恐嚇取財罪未遂。並依刑法第二十六條前段規
      定減輕其刑。
（三）被告於本案行為前即有精神方面疾病障礙，有卷附馬偕紀念醫院（台北院區）
      九十年四月二十三日出具之診斷證明書可稽。於審理期間，被告就所訊事項，
      固然都能適切地應答，但可感受被告精神上確有困擾。本案經送請馬偕紀念醫
      院詳為鑑定，專業醫師亦認被告於行為時，應係處於精神耗弱狀態，有卷附該
      院九十一年一月九日馬偕醫精字第九Ｏ二三五Ｏ號函可稽，並依刑法第十九條
      第二項規定，遞減輕其刑。
（四）關於被告之精神狀況須積極治療之情，並據前開鑑定函具體建議在卷；經當庭
      向被告之父李萬生說明，被告之父表示，絕對為被告進行澈底治療。爰不另為
      監護處分之諭知。
（五）爰審酌刑法第五十七條規定之事項，量處如主文所示之刑，並諭知易科罰金折
      算之標準。
（六）扣案如主文第二項所示之物，係被告所有、供犯罪所用之物，業據被告供明在
      卷，併依法宣告沒收。
（七）扣案槍、彈係玩具槍、彈，有卷附內政部警政署刑事警察局九十年六月七日刑
      鑑字第七八Ｏ八Ｏ號鑑驗通知書可按；又起訴書「犯罪事實」欄第七、八、九
      行所載：並在現場遺留‧‧‧「黑色書包內裝美工刀一支、膠帶一捲、改造手
      槍一把、改造子彈六顆」，證諸台北縣警察局三重分局刑事案件報告書「犯罪
      事實」、「犯罪證據」欄，及扣押物品清單、贓證物品清單，認應屬誤植，均
      併附敘明。
三、適用之法律
刑事訴訟法第二百九十九條第一項前段、第三百條，刑法第三百四十六條第一項、第
三項、第五十五條、第二十六條前段、第十九條第二項、第四十一條第一項前段、第
三十八條第一項第二款，罰金罰鍰提高標準條例第一條前段、第二條。
中      華      民      國      九十一      年    二    月    二十七    日
                                法  官    郭   豫   珍
右正本證明與原本無異。
如不服本判決，應於判決送達後十日內向甲○提出上訴狀 (應附繕本) ，上訴於臺灣
高等法院。
                                書記官    張   惠   芳
中      華      民      國      九十一      年    二    月    二十七    日
附錄本案論罪科刑法條全文
刑法第三百四十六條
意圖為自己或第三人不法之所有，以恐嚇使人將本人或第三人之物交付者，處六月以
上五年以下有期徒刑，得併科一千元以下罰金。
以前項方法得財產上不法之利益或使第三人得之者，亦同
前二項之未遂犯，罰之。
